臺灣臺中地方法院民事判決
110年度中簡字第2810號
原      告  黃國精  
訴訟代理人  黃敦彥律師
被      告  吳橙即陳亮橙

            張森永  
上  一  人
訴訟代理人  房彥廷  
上列被告因過失傷害案件（原審案號本院110 年度交易字第719
號刑事案件），經原告提起刑事附帶民事訴訟請求損害賠償（本
院110 年度交附民字第314號），由本院刑事庭裁定移送前來，
經於民國110 年11月1 日言詞辯論終結，本院判決如下：
    主      文
被告應連帶給付原告新臺幣39,523元，及自民國110 年7 月30日
起至清償日止，按週年利率百分之5 計算之利息。
原告其餘之訴駁回。
本判決原告勝訴部分得假執行。
    事實及理由
一、原告主張：被告吳橙即陳亮橙(下稱吳橙)於民國108年12月2
    4 日凌晨0 時39分許，駕駛牌照號碼AQF-2835號自用小客車
    （下稱甲車）搭載原告，行經臺中市南屯區萬和路與南屯路
    之交岔路口時(下稱系爭路口)，疏未依規定讓車，且未注意
    車前狀況，而未採取必要安全措施，即貿然通過系爭路口，
    適有被告張森永駕駛車牌號碼000-0000 號自用小客貨車（
    下稱乙車），亦沿臺中市南屯區南屯路由黎明路往向心路方
    向行駛，於行經系爭路口時，疏未依規定減速慢行，逕行通
    過系爭路口，甲、乙2車因此發生碰撞，致原告受有腦震盪
    之傷害，並身心亦受有損害。為此，爰依侵權行為之法律關
    係提起本件訴訟，請求被告賠償醫療費用6,461 元、慰撫金
    500,000 元。並聲明：被告應連帶給付原告506,461 元，及
    自起訴狀繕本送達翌日起至清償日止，按週年利率百分之5 
    計算之利息。
二、被告則以
　㈠被告吳橙抗辯：對醫藥費及過失責任均不爭執，然關於慰撫
    金之請求金額則屬過高等語。
　㈡被告張森永抗辯：對醫藥費不爭執，然關於慰撫金之請求金
    額則屬過高，且原告未繫安全帶亦與有過失等語。
  　並均聲明：原告之訴駁回。
三、本院之判斷
  ㈠按刑事訴訟判決所認定之事實，固非當然有拘束民事訴訟判
    決之效力，但民事法院調查刑事訴訟原有之證據，而斟酌其
    結果以判斷事實之真偽，並於判決內記明其得心證之理由，
    即非法所不許（最高法院67年台上字第2674號及49年台上字
    第929 號裁判意旨參照），是本院自得調查刑事訴訟中原有
    之證據，斟酌其結果以判斷其事實，合先敘明。
  ㈡原告主張被告前開事實，業據其提出診斷證明書、醫療收據
    、醫療處方箋等件為證，並經本院依職權調閱本院刑事庭11
    0年度交易字第719 號卷核閱屬實，亦為被告2人所不爭執，
    自堪信為真實。
  ㈢按因故意或過失，不法侵害他人之權利者，負損害賠償責任
    。數人共同不法侵害他人之權利者，連帶負損害賠償責任，
    民法第184 條第1 項前段、第185 條第1 項分別定有明文。
    另按民事上之共同侵權行為（狹義的共同侵權行為，即加害
    行為）與刑事上之共同正犯，其構成要件並不完全相同，共
    同侵權行為人間不以有意思聯絡為必要，數人因過失不法侵
    害他人之權利，苟各行為人之過失行為，均為其所生損害共
    同原因，即所謂行為關連共同，亦足成立共同侵權行為，依
    民法第185 條第1 項前段之規定，各過失行為人對於被害人
    應負全部損害之連帶賠償責任（最高法院67年度臺上字第17
    37號裁判意旨參照）。又按汽車、機車或其他非依軌道行駛
    之動力車輛，在使用中加損害於他人者，駕駛人應賠償因此
    所生之損害。但於防止損害之發生，已盡相當之注意者，不
    在此限。民法第191條之2定有明文。查本件被告2 人各自駕
    車輛，於前開時地行經系爭路口時，2車不慎發生碰撞業如
    前述，被告2 人對於防止各自車輛之碰撞，如何已盡相當之
    注意義務乙節，均未能舉證以實其說，依上開說明，自應負
    賠償之責。準此，被告2人就本件車禍之發生均有過失，原
    告所受損害與被告2人之過失駕駛行為，具相當因果關係。
    從而，原告依民法第185 條規定，請求被告2人連帶負損害
    賠償責任，即屬有據。茲就原告各項請求說明如下：
  ⒈醫藥費用
　　原告主張因前開傷勢就醫而支出醫藥費6,461 元，業據原告
    提出診斷證明書、醫療費用收據為據（交附民卷第13頁至14
    頁、第19頁至第45頁），經核均係治療本件車禍之傷勢所必
    需，復為被告2人所不爭執，則原告此部分主張，即屬可取
    。
　⒉精神慰撫金
　　按慰撫金之賠償須以人格權遭遇侵害，使精神上受有痛苦為
    必要，其核給之標準固與財產上損害之計算不同，然非不可
    斟酌雙方身份資力與加害程度，及其他各種情形核定相當之
    數額（最高法院51年台上字第223 號裁判意旨參照）。查原
    告為高中畢業，從事職業駕駛，名下有車輛一部，每月薪資
    約51,277元，名下無不動產，業據原告陳明在卷，被告吳橙
    為高中畢業，每月薪資約30,000元，名下無不動產，無需扶
    養親屬；被告張森永則為國中肄業，在市場從事販售，無親
    屬需扶養，每月薪資約20,000元，名下無不動產等情，另有
    戶役政查詢結果附卷可參，並經本院調閱兩造稅務電子閘門
    財產所得調件明細表核閱屬實，則本院審酌兩造之身分、地
    位、經濟能力及原告傷勢等一切情狀，認原告請求被告賠償
    5萬元之精神慰撫金，應屬適當，逾此部分，尚非可取。
　⒊綜上，原告因本件車禍所受損害共56,461元（計算式：6461 
    ＋50000＝56461元。）
　㈣另按損害之發生或擴大，被害人或其代理人或使用人與有過
    失者，法院得減輕賠償金額，或免除之，為民法第217 條第
    1 項及第3 項所明定，其立法目的在於平衡被害人與加害人
    之賠償責任，即於被害人本身，或其代理人或使用人對於損
    害之發生或擴大與有過失時，由法院斟酌情形，減輕或免除
    加害人之賠償金額，以免失諸過酷（最高法院91年度台上字
    第1433號判決意旨可資參照）。次按駕駛人、前座、小型車
    後座及大客車車廂為部分或全部無車頂區域之乘客均應繫妥
    安全帶，道路交通安全規則第89條第1項第5款亦有明文。查
    本件被告2人行經系爭路口，分別有疏未依規定讓車、未注
    意車前狀況及未依規定減速慢行等過失，業如前述，然原告
    於事故發生時並未繫妥安全帶之事實，為原告所不爭執（本
    院卷第43頁），則甲乙二車發生碰撞時，原告於欠缺安全帶
    固定其身體因而撞擊頭部，是原告就其所受系爭傷害亦與有
    過失。本院參酌雙方對本件事故之原因力及違反義務之程度
    ，認原告亦應負擔3成之過失責任。準此，原告得請求被告
    賠償之金額應減輕為39,523元（計算式56461×70％＝39523，
    小數點以下四捨五入）。
　㈤末按給付有確定期限者，債務人自期限屆滿時起，負遲延責
    任。給付無確定期限者，債務人於債權人得請求給付時，經
    其催告而未為給付，自受催告時起，負遲延責任。其經債權
    人起訴而送達訴狀，或依督促程序送達支付命令，或為其他
    相類之行為者，與催告有同一之效力，民法第229 條第1 項
    、第2 項定有明文。又遲延之債務，以支付金錢為標的者，
    債權人得請求依法定利率計算之遲延利息。但約定利率較高
    者，仍從其約定利率。應付利息之債務，其利率未經約定，
    亦無法律可據者，週年利率為百分之5 ，民法第233 條第1
    項、第203 條亦有明文。本件原告對被告之侵權行為債權，
    核屬無確定期限之給付，既經原告起訴，而起訴狀繕本均於
    110 年7 月29日送達被告2人，並經被告2人當庭收送送達，
    有附帶民事訴訟起訴狀正本附卷可稽（附民卷第5頁），被
    告迄未給付，當應負遲延責任。是原告請求自起訴狀繕本送
    達被告翌日即110 年7 月30日起，按週年利率百分之5 計算
    之法定遲延利息，核無不合，應予准許。
四、綜上所述，原告依共同侵權行為連帶賠償責任之規定，請求
    被告2 人連帶給付原告39,523元，及自110 年7 月30日起至
    清償日止，按週年利率百分之5計算之利息，為有理由，應
    予准許；逾此範圍之請求，則屬無據，應予駁回。
五、本件原告勝訴部分係依民事訴訟法第427 條第1 項規定適用
    簡易訴訟程序，所為被告敗訴之判決，應適用民事訴訟法第
    389 條第1 項第3 款之規定，依職權宣告假執行。
六、原告提起本件刑事附帶民事訴訟，而由本院刑事庭依刑事訴
    訟法第504 條第1 項規定，裁定移送前來，依同條第2 項規
    定免繳納裁判費，且於本院審理期間，亦未滋生其他訴訟必
    要費用，茲參酌臺灣高等法院暨所屬法院95年度法律座談會
    意旨，自無庸為訴訟費用負擔之諭知，併予敘明。　
中　　華　　民　　國　　110 　年　　11　　月　　17　　日
                  臺灣臺中地方法院臺中簡易庭
                              法　官　陳航代
以上為正本，係照原本作成。
如不服本判決，應於送達後20日內，向本院提出上訴狀並表明上
訴理由，如於本判決宣示後送達前提起上訴者，應於判決送達後
20日內補提上訴理由書（須附繕本）。如委任律師提起上訴者，
應一併繳納上訴審裁判費。 
中　　華　　民　　國　　110 　年　　11　　月　　19　　日
                              書記官  廖鳳美